ACORDAO-COMPLETO-2520484

ACÓRDÃO 19020/2021 ATA 41/2021 - SEGUNDA CÂMARA

VISTOS, relatados e discutidos estes autos que, no presente momento, tratam de embargos de declaração opostos pela Federação das Indústrias do Estado de Alagoas (Fiea) , além do Departamento Regional do Serviço Social da Indústria no Estado de Alagoas (Sesi-AL) , em face do Acórdão 18.359/2021 prolatado pela 2ª Câmara do TCU no bojo do monitoramento das determinações prolatadas pelos itens 1.7.1.1. a 1.7.1.3. do Acórdão 11897/2020-TCU-Segunda Câmara, ao apreciar a representação autuada em apartado ao TC Processo 042.852/2018-8 para apurar o eventual desvio de finalidade na utilização de veículos sob a propriedade da Fiea e do Sesi-AL por parte de José Carlos Lyra de Andrade, como dirigente de ambas as entidades;
ACORDAM os Ministros do Tribunal de Contas da União, reunidos em Sessão da 2ª Câmara, ante as razões expostas pelo Relator, em:
9.1. conhecer dos presentes embargos de declaração opostos pelo Departamento Regional do Sesi no Estado de Alagoas e a Federação das Indústrias do Estado de Alagoas em face do Acórdão 18359/2021-TCU-Segunda Câmara, nos termos do art. 34 da Lei n.º 8.443, de 1992, e do art. 287 do RITCU, para, no mérito, conceder-lhes o parcial provimento, com efeitos infringentes, devendo o item 1.7.1 do Acórdão 11897/2020-TCU-Segunda Câmara passar integralmente, assim, a figurar sob a seguinte redação:
" (...) 1.7. Providências:
1.7.1. promover, nos termos do art. 9º, I, da Resolução TCU n.º 315, de 2020, o envio de ciência ao Departamento Regional do Sesi em Alagoas (Sesi-AL) , além da Federação das Indústrias de Alagoas (Fiea) a partir do aporte de recursos federais provenientes, por exemplo, do Sesi, para absterem-se de incorrer nas falhas ora identificadas no presente processo, devendo, especialmente, atentar para a plena e efetiva necessidade de, dentro do prazo de 120 (cento e vinte) dias contados da notificação desta deliberação, corrigir as seguintes irregularidades:
1.7.1.1. uso de veículos em atividade de representação, mas com a indevida permanência do veículo na residência particular do dirigente da entidade, além do uso de veículos em atividade de representação, sem contra, contudo, com o necessário boletim de controle da utilização dos veículos no Sesi-AL e na Feia, ofendendo, com isso, os princípios administrativos da moralidade e da indisponibilidade do interesse público, além da jurisprudência do TCU, a exemplo do Acórdão 3161/2008-TCU-Segunda Câmara, e do Acórdão 2127/2009-TCU-Primeira Câmara;
1.7.1.2. uso de veículos em atividade de representação, sem a observância das regras de trânsito, devendo, contudo, ser promovida a identificação do condutor-infrator para, entre outras responsabilizações, promover a subsequente reparação do eventual dano ao erário em face da aplicação da multa de trânsito à correspondente entidade, diante da ofensa aos princípios administrativos da legalidade e da indisponibilidade do interesse público;";
9.2. enviar a cópia do presente Acórdão, com o Relatório e a Proposta de Deliberação, aos ora embargantes e à Procuradoria da República no Estado de Pernambuco, para ciência.

Embargos de Declaração opostos pela Federação das Indústrias do Estado de Alagoas (Fiea), além do Departamento Regional do Serviço Social da Indústria no Estado de Alagoas (Sesi-AL), em face do Acórdão 18.359/2021 prolatado pela 2ª Câmara do TCU no bojo do monitoramento das determinações prolatadas pelos itens 1.7.1.1. a 1.7.1.3. do Acórdão 11.897/2020-TCU-2ª Câmara, ao apreciar a representação autuada em apartado ao TC 042.852/2018-8 para apurar o eventual desvio de finalidade na utilização de veículos sob a propriedade da Fiea e do Sesi-AL por parte de José Carlos Lyra de Andrade, como dirigente de ambas as entidades.

Segunda Câmara

Departamento Regional do Sesi no Estado de Alagoas; e Federação das Indústrias do Estado de Alagoas.

3. Recorrentes: Departamento Regional do Sesi no Estado de Alagoas (CNPJ 03.798.336/0001-30); e Federação das Indústrias do Estado de Alagoas (CNPJ 12.316.295/0001-99).

13.1. Ministros presentes: Bruno Dantas (Presidente), Aroldo Cedraz e Raimundo Carreiro.
13.2. Ministro-Substituto presente: André Luís de Carvalho (Relator).

ANDRÉ DE CARVALHO

Ministro-Substituto André Luís de Carvalho.

Trata-se, no presente momento, de embargos de declaração opostos pela Federação das Indústrias do Estado de Alagoas (Fiea) , além do Departamento Regional do Serviço Social da Indústria no Estado de Alagoas (Sesi-AL) , em face do Acórdão 18.359/2021 prolatado pela 2ª Câmara do TCU no bojo do monitoramento das determinações prolatadas pelos itens 1.7.1.1. a 1.7.1.3. do Acórdão 11897/2020-TCU-Segunda Câmara, ao apreciar a representação autuada em apartado ao TC Processo 042.852/2018-8 para apurar o eventual desvio de finalidade na utilização de veículos sob a propriedade da Fiea e do Sesi-AL por parte de José Carlos Lyra de Andrade, como dirigente de ambas as entidades.
2.	O aludido Acórdão 18.359/2021 teria sido proferido pela 2ª Câmara do TCU nos seguintes termos:
" (...) Os Ministros do Tribunal de Contas da União, reunidos em Sessão de 2ª Câmara, ACORDAM, por unanimidade, com fundamento nos arts. 143, inciso V, alínea 'a', 235, 237, inciso VII e parágrafo único, e 250, inciso I, do Regimento Interno do TCU, aprovado pela Resolução n.º 246, de 2011, em anotar o cumprimento das determinações proferidas pelos itens 1.7.1.1, 1.7.1.2 e 1.7.1.3 do Acórdão 11897/2020-TCU-Segunda Câmara, diante dos elementos de convicção até aqui apresentados pela unidade técnica, além de, em sintonia com os pareceres emitidos neste processo, prolatar as providências abaixo fixadas pelo item 1.7 deste Acórdão:
1. Processo TC-Processo 007.882/2019-0 (REPRESENTAÇÃO) 
1.1. Representante: Heloísa Alves Albuquerque Faveri, como Delegada da Polícia Federal junto à Superintendência Regional da Polícia Federal em Pernambuco.
1.2. Entidades: Departamento Regional do Sesi no Estado de Alagoas e Federação das Indústrias de Alagoas.
1.3. Relator: Ministro-Substituto André Luís de Carvalho.
1.4. Representante do Ministério Público: não atuou.
1.5. Unidade Técnica: Secretaria de Controle Externo do Desenvolvimento Econômico (SecexDesenvolvimento) .
1.6. Representação legal: não há.
1.7. Providências:
1.7.1. enviar a cópia do presente Acórdão, com a cópia do parecer da unidade técnica, ao Departamento Regional do Sesi em Alagoas e à Federação das Indústrias de Alagoas, para ciência, além do correspondente envio à Delegada de Polícia Federal Heloísa Alves Albuquerque Faveri junto à Superintendência Regional da Polícia Federal em Pernambuco, para ciência e eventuais providências; e
1.7.2. promover o encerramento deste feito pelo definitivo apensamento do presente processo ao TC Processo 042.852/2018-8, nos termos dos arts. 36 e 37 da Resolução TCU n.º 259, de 2014."
3.	Inconformados, todavia, por intermédio dos seus advogados, o Sesi-AL e a Fiea acostaram, em conjunto, os seus embargos de declaração à Peça 96, sob o pretexto de que o aludido Acórdão 18359/2021-TCU-Segunda Câmara padeceria de erro material, contradição e obscuridade, tendo apresentado para tanto, em síntese, os seguintes argumentos:
	(i) erro material na indicação da Delegada de Polícia Federal Heloísa Alves Albuquerque Faveri na Superintendência Regional em Pernambuco como autora da presente representação, ao invés da Exma. Sra. Sílvia Regina Pontes Lopes Acioli, como Procuradora da República em Pernambuco; e
	(ii) contradição e obscuridade entre o trecho do Acórdão 18359/2021-TCU-Segunda Câmara que teria anotado o cumprimento da determinação proferida pelo item 1.7.1.1. do Acórdão 11897/2020-TCU-Segunda Câmara e o trecho do parecer da unidade técnica incorporado pelo Ministro-Relator sobre a inaplicabilidade da obrigação de segregação contábil sobre os recursos públicos ou privados-próprios pelas aludidas entidades em face da determinação prolatada pelo item 9.3 do Acórdão 529/2020-TCU-Plenário no sentido de constituir processo específico apartado para avaliar a necessidade de as confederações e federações patronais prestarem contas aos serviços sociais autônomos sobre os recursos provenientes de contribuições compulsórias.
É o Relatório.

Luciano Guimarães Mata (OAB/AL 4693), representando a Federação das Indústrias do Estado de Alagoas, além do Departamento Regional do Sesi no Estado de Alagoas.

Não atuou.

EMBARGOS DE DECLARAÇÃO. REPRESENTAÇÃO. MONITORAMENTO. ACÓRDÃO 18.359/2021-TCU-2ª CÂMARA. PARCIAL PROVIMENTO PARA OS EFEITOS INFRINGENTES. COMUNICAÇÃO.

REPRESENTAÇÃO (REPR)

Secretaria de Controle Externo do Desenvolvimento Econômico (SecexDesenvolvimento).

Trata-se, no presente momento, de embargos de declaração opostos pela Federação das Indústrias do Estado de Alagoas (Fiea) , além do Departamento Regional do Serviço Social da Indústria no Estado de Alagoas (Sesi-AL) , em face do Acórdão 18.359/2021 prolatado pela 2ª Câmara do TCU no bojo do monitoramento das determinações prolatadas pelos itens 1.7.1.1. a 1.7.1.3. do Acórdão 11897/2020-TCU-Segunda Câmara, ao apreciar a representação autuada em apartado ao TC Processo 042.852/2018-8 para apurar o eventual desvio de finalidade na utilização de veículos sob a propriedade da Fiea e do Sesi-AL por parte de José Carlos Lyra de Andrade, como dirigente de ambas as entidades.
2.	Os presentes embargos devem ser, preliminarmente, conhecidos pelo TCU, por atenderem aos requisitos legais e regimentais de admissibilidade, podendo ser no mérito, contudo, parcialmente providos.
3.	Como visto, a Fiea e o Sesi-AL opuseram, em conjunto, os seus embargos de declaração sob o pretexto de que o aludido Acórdão 18359/2021-TCU-Segunda Câmara padeceria de erro material, contradição e obscuridade, tendo apresentado para tanto, em síntese, os seguintes argumentos:
	(a) erro material na indicação da Delegada de Polícia Federal Heloísa Alves Albuquerque Faveri na Superintendência Regional em Pernambuco como autora da presente representação, ao invés da Exma. Sra. Sílvia Regina Pontes Lopes Acioli, como Procuradora da República em Pernambuco; e
	(b) contradição e obscuridade entre o trecho do Acórdão 18359/2021-TCU-Segunda Câmara que teria anotado o cumprimento da determinação proferida pelo item 1.7.1.1. do Acórdão 11897/2020-TCU-Segunda Câmara e o trecho do parecer da unidade técnica incorporado pelo Ministro-Relator sobre a inaplicabilidade da obrigação de segregação contábil sobre os recursos públicos ou privados-próprios pelas aludidas entidades em face da determinação prolatada pelo item 9.3 do Acórdão 529/2020-TCU-Plenário no sentido de constituir processo específico apartado para o exame da necessidade de as confederações e federações patronais prestarem contas aos serviços sociais autônomos sobre os recursos provenientes de contribuições compulsórias.
4.	Ocorre, todavia, que não subsistiria a eventual necessidade de correção do suposto erro material na indicação da Delegada de Polícia Federal Heloísa Alves Albuquerque Faveri como autora da presente representação no cabeçalho do referido Acórdão 18.359/2021, pois restaria evidenciado no aludido acórdão que a representação teria sido autuada em apartado ao TC Processo 042.852/2018-8 em face do expediente enviado pela Procuradoria da República no Estado de Pernambuco (Peça 91, p. 1) .
5.	De toda sorte, em sintonia com o parecer da unidade técnica incorporado às aludidas razões de decidir, subsistiria a possibilidade de esclarecer que a autoria da presente representação seria da Exma. Sra. Sílvia Regina Pontes Lopes Acioli, como Procuradora da República em Pernambuco, nos termos do art. 237, inciso I, do RITCU, tendo sido formulada para apurar as irregularidades na execução de projetos culturais patrocinados pelo Serviço Social da Indústria investigados no âmbito do Inquérito Policial n.º 111/2014- SR/PF/PE.
6.	Subsistiria, todavia, a pontual contradição na anotação do cumprimento da determinação prolatada pelo item 1.7.1.1. do referido Acórdão 11.897/2020 e a incorporação do parecer da unidade técnica às aludidas razões de decidir no Acórdão 18.359/2021, já que restaria consignado no referido parecer que a segregação contábil sobre os recursos públicos ou privados-próprios não se aplicaria ao Sesi-AL diante da natureza exclusivamente pública dos recursos das entidades do Sistema S, além de que a necessidade de promover a referida segregação contábil pela Fiea estaria sendo analisada no bojo do TC Processo 015.561/2020-8.
7.	Como visto, o referido TC Processo 015.561/2020-8 teria sido autuado em cumprimento ao item 9.3 do Acórdão 529/2020-TCU-Plenário prolatado no bojo do TC Processo 025.175/2015-7 pela seguinte linha:
" (...) 9.3. determinar a constituição de processo específico para aprofundar o exame quanto à necessidade de as confederações e federações patronais prestarem contas aos serviços sociais autônomos quanto aos repasses de recursos oriundos de contribuições compulsórias incidentes sobre a folha de salário dos empregadores previstas no art. 240 da Constituição Federal;";
8.	Em consonância, pois, com o referido item 9.3 do Acórdão 529/2020-TCU-Plenário, o TCU pode deferir o parcial provimento aos presentes embargos de declaração para, assim, promover a exclusão do item 1.7.1.1 no correspondente Acórdão 11897/2020-TCU-Segunda Câmara.
9.	Diante, portanto, dos elementos de convicção até aqui obtidos neste processo, o TCU pode conhecer dos presentes embargos para, no mérito, conceder-lhes o parcial provimento, com os efeitos infringentes, e, assim, promover a subsequente exclusão do item 1.7.1.1 do Acórdão 11897/2020-TCU-Segunda Câmara.
Ante o exposto, pugno pela prolação do Acórdão ora submetido a este Colegiado.
TCU, Sala das Sessões, em 30 de novembro de 2021.
Ministro-Substituto ANDRÉ LUÍS DE CARVALHO 
Relator